臺灣彰化地方法院民事判決　96年度簡上字第74號
上　訴　人　乙○○
訴訟代理人　丙○○
被上訴人　　丁○○
訴訟代理人　甲○○
上列當事人間拆屋還地事件，上訴人對於中華民國96年3月23日
本院北斗簡易庭第一審判決（95年度斗簡字第315號）提起上訴
，本院於96年7月17日辯論終結判決如下：
    主  文
上訴駁回。
第二審訴訟費用新台幣壹仟伍佰元由上訴人負擔。
    理  由
一、被上訴人起訴主張：
    坐落彰化縣社頭鄉○○段1159地號土地（下稱系爭土地）為
    被上訴人所有，上訴人未經同意，擅自在系爭土地如附圖所
    示編號乙部分面積33.61平方公尺土地上鋪設水泥，且另於
    附圖所示編號Ａ點至Ｂ點虛線連線所在建築圍牆，無權占用
    系爭土地，被上訴人於民國95年1月4日申請鑑界，始發現上
    訴人占用到系爭土地，為此爰依民法第767條規定訴請上訴
    人拆除上開水泥地及圍牆，並返還其無權占用之土地給被上
    訴人等語，並聲明求為判決：上訴人應將坐落系爭土地上如
    附圖所示編號乙面積33.61平方公尺之水泥地剷除及附圖所
    示編號Ａ點至Ｂ點虛線之圍牆拆除，並將該部分土地返還被
    上訴人。
二、上訴人則以：
    系爭土地係上訴人所有並占用中，伊確有在其上鋪設水泥，
    而圍牆則係自200餘年前即已存在，伊自幼即繼承祖先遺產
    ，與被上訴人以圍牆為界生活多年，係6、70年間土地重測
    時，測量不實，被上訴人又自釘界標，致界址位移才造成現
    今之情況，上訴人仍有權繼續使用系爭土地，非無權占有等
    語置辯。
三、原審對於被上訴人之請求，判決上訴人全部敗訴，並依職權
    為假執行之宣告，上訴人不服提起上訴，並聲明：(一)原判決
    廢棄。(二)被上訴人第一審之訴駁回。(三)第一、二審訴訟費用
    由被上訴人負擔；被上訴人則聲明(一)上訴駁回。(二)上訴費用
    由上訴人負擔。
四、經查：本件被上訴人主張上訴人無權占用其所有之系爭土地
    如附圖所示編號乙部分面積33.61平方公尺，並在其上鋪設
    水泥，另在附圖編號Ａ點至Ｂ點虛線築有圍牆之事實，業據
    被上訴人提出土地登記謄本為證，並經原審會同彰化縣田中
    地政事務所測量員勘驗現場測量屬實，製有勘驗筆錄及土地
    複丈成果圖在卷可稽（附於本院北斗簡易庭95年度斗簡字第
    264號卷），上訴人亦不否認其確有占用系爭土地如前述附
    圖所示部分，並在其上鋪設水泥及築有圍牆等情，堪認被上
    訴人此部分主張為真實。
五、雖上訴人上訴理由仍認其所占用系爭土地如前述附圖所示部
    分為其所有，並主張地政機關於前次土地重測時測量不實，
    致界址偏移，始造成其所有並已使用多年之土地變為被上訴
    人所有等等。惟按當事人主張有利於己之事實者，就其事實
    有舉證之責任，此民事訴訟法第277條定有明文。本件上訴
    人主張系爭土地其所占用部分為其所有，因地政機關土地重
    測不實，且被上訴人又自釘界標而有界址偏移情形，為被上
    訴人所否認，上訴人並未舉證以實其說，本院自無從採信。
    另上訴人於本件歷次準備程序中，雖多次表示系爭土地之界
    址位移，經本院曉諭其是否聲請重測，惟其均未提出聲請，
    後於本件言詞辯論時，始請求彰化縣政府重測，顯有遲滯訴
    訟之疑，是本院認無必要。
六、是以，上訴人並未舉確實之證據以資證明其占用系爭土地有
    何合法權源，從而被上訴人依民法第767條所有物返還請求
    權之規定，請求判決上訴人應將系爭土地上如附圖所示編號
    乙面積33.61平方公尺之水泥地剷除及附圖所示編號Ａ點至
    Ｂ點虛線之圍牆拆除，並將所占用土地返還被上訴人，於法
    自屬有據，應予准許。原審為上訴人敗訴之判決，並依職權
    宣告假執行，核無不當，上訴意旨指摘原判決不當，求予廢
    棄改判如其聲明所示，為無理由，應駁回其上訴。
七、本件判決之基礎已臻明確，兩造其餘攻擊防禦方法，於判決
    結果不生影響，自毋無庸一一論述，併此敘明。
八、據上論結，本件上訴為無理由，依民事訴訟法第436條之1第
    3項、第449條第1項、第78條，判決如主文。
中　　華　　民　　國　　96　　年　　7　　月　　 20　　日
                民事第一庭　    審判長法　官　羅培昌
                                      法  官　游秀雯
                                      法  官　葛永輝
以上正本證明與原本無異。
本判決不得上訴。
中　　華　　民　　國　　96　　年　　7　　月　　 23　　日
                          　　　書記官　楊美芳
